臺灣高等法院臺南分院刑事判決
上　訴　人　臺灣雲林地方法院檢察署檢察官
被　　　告　丁○○
上列上訴人因被告違反電信法等案件，不服臺灣雲林地方法院94
年度訴字第406號中華民國94年8月5日第一審判決（起訴案號
：臺灣雲林地方法院檢察署94年度偵字第1465號），提起上訴，
本院判決如下：
    主  文
原判決撤銷。
丁○○意圖為自己不法之所有，以恐嚇使人將本人之物交付，處
有期徒刑陸月，如易科罰金，以佰元折算壹日。又意圖為自己
不法之所有，而侵占其他離本人所持有之物，處罰金壹仟元，如
易服勞役，以佰元折算壹日。
    事  實
一、丁○○本無業，缺錢花用，思以不法手段得財，其基於意圖
    為自己不法所有之概括犯意，(一)於民國（下同）94年03月24
    日上午7時許，在雲林縣虎尾鎮○○里○○路273號前，趁甲○○下車購物之際，徒手竊取甲○○持有（車主為其母曾素
    勤）尚未熄火之車號B9-5532號自小客車一部（內有甲○○
    之皮包，皮包內有現金新臺幣〈下同〉5,000元、虎尾郵局
    金融卡一張等物），得手後據為己有。(二)於同日（94年03月
    24 日）上午8時許，在雲林縣北港鎮○○路330號「五路財
    神廟」前攤位內，徒手竊取丙○○○持有之門號0000000000
    號行動電話一支（廠牌MOTOROLA、型號V8088、價值約800元
    ），得手後據為己有。
二、丁○○於竊得甲○○之上開車輛後，於車內搜獲甲○○載有
    行動電話號碼之名片及上開郵局金融卡，基於意圖為自己不
    法所有之犯意，於同日（94年3月24日）上午9時許，在雲林
    縣北港鎮（原判決誤載為虎尾鎮）某處，先以公共電話，又
    於上午10時30分許，本於意圖為自己不法利益之概括犯意，
    再以丙○○○上開行動電話，撥打甲○○使用之門號000000
    0000號行動電話號碼，向甲○○恐嚇稱：要匯款30,000元至
    甲○○使用之上開虎尾郵局帳戶（局號000000-0帳號000000
    - 0號）內供其提領，否則車子不歸還等語，致甲○○心生
    畏懼，嗣經雙方討價還價後，約定匯款15,000元至上開帳戶
    內。甲○○遂於94年3月25日上午9時20分許，至雲林縣大埤
    郵局匯款15,000元至上開帳戶內。而丁○○意圖為自己不法
    所有，於同日上午11時許，至雲林縣北港郵局，以其竊得甲○○之金融卡，在該郵局附設之自動提款機，輸入甲○○告
    知之密碼，接續二次提領甲○○匯入之15,000元，而以不正
    方法，由自動付款設備取得他人之物，並恐嚇取財得逞。
三、丁○○於竊得丙○○○持有之上開行動電話後，取出該行動
    電話內之SIM卡，裝入丁○○原使用之行動電話，並承續上
    開意圖為自己不法利益之概括犯意，自94年3月28日上午8時
    28 分許起，至同日下午4時止，在雲林縣北港鎮等處，連續
    使用無線方式，盜用丙○○○持有行動電話之電信設備，撥
    打行動電話給甲○○（聯絡還車）及其他多人，對外聯繫共
    48次，詐得免繳行動電話通訊費用（金額不詳）之不法利益
    。
四、丁○○於94年3月28日下午1時許，在雲林縣北港鎮「青松餐
    廳」內參加宴席後，因見乙○○有點酒醉，乃駕駛上開竊得
    甲○○之自小客車搭載乙○○至離餐廳約四、五百公尺處開
    車，於乙○○下車後，發現乙○○持有之皮包一只（內有現
    金6,600元、駕駛執照、信用卡各二張、國民身分證、健保
    卡、金融卡各一張、廠牌NOKIA行動電話一支等物），遺落
    車上，竟意圖為自己不法之所有，將之侵占據為己有。嗣於
    同日下午4時許，丁○○駕駛上開竊得甲○○之自小客車，
    在雲林縣北港鎮○○路與文明路口，因酒後駕車為警攔查（
    未達酒醉駕車程度）而查獲上情。
五、案經甲○○、乙○○訴由雲林縣警察局北港分局報請臺灣雲
    林地方法院檢察署檢察官偵查起訴。
    理  由
一、上揭犯罪事實，訊據被告丁○○供承不諱，而(1)上開犯罪事
    實一之(一)、二部分，亦據被告於原審審理時自白不諱，並有
    被告於警詢之自白筆錄附卷可稽，復有告訴人甲○○於警詢
    之指訴筆錄、及其於檢察官面前之具結證述筆錄、於原審準
    備程序中之陳述筆錄在卷可參，並有雲林縣警察局舉發違反
    道路交通管理事件通知單、被竊之自小客車及車輛鑰匙照片
    、贓物認領保管收據、告訴人甲○○匯款之郵政國內匯款執
    據、告訴人甲○○上開郵局帳戶存簿之存提款紀錄（交易明
    細單）在卷足憑，是其自白核與上述證據資料相合，自屬可
    信。(2)上開犯罪事實一之(二)、三部分，亦據被告於原審審理
    時自白不諱，並有被告於警詢時之自白筆錄在卷可稽，復有
    被害人丙○○○於警詢中之陳述筆錄、被害人丙○○○失竊
    財物之照片、贓物認領保管單、門號0000000000號行動電話
    通聯紀錄在卷可參，是其自白核與上述證據資料相合，自屬
    可信。(3)上開犯罪事實四部分，亦有告訴人乙○○於警詢之
    指訴筆錄、告訴人乙○○失竊財物之照片、贓物認領保管單
    在卷可參，而告訴人乙○○於本院具結證稱：「於九十四年
    三月二十八日下午一點許，在雲林縣北港鎮青松餐廳內吃完
    喜宴，要離開時，因當時我有點醉，被告他好意要載我去開
    我的車，我的車離餐廳約四、五百公尺，當時我的皮包放在
    褲子的右後口袋，口袋沒有鈕扣，皮包放進口袋裡面，離袋
    口還有將近二公分的距離；手機放在皮套內插在腰際的皮帶
    上，等到後來我要打電話，才發現手機不見了，皮套還好好
    的插在腰際的皮帶上，手機是插在左手邊。我坐在駕駛座旁
    邊，就是右前座。我當時雖有點醉，還認得自己的車子，但
    當時我不知道被告拿走我的東西。」等情，核與其於警詢時
    證稱「我不知道他是如何竊取的」乙情相符，而被告既在駕
    車中，告訴人乙○○雖坐在其右邊，但其皮包放在褲子的右
    後口袋，手機插在左邊腰際之皮套內，且告訴人乙○○當時
    尚非陷於泥醉狀態，則無論告訴人乙○○在上下車之際或在
    車上，若被告當時出手竊取告訴人乙○○之皮包、手機，告
    訴人乙○○應會察覺，且若謂被告係在駕車中出手竊取，衡
    情亦有違事理。是被告於本院辯稱我沒有偷乙○○的皮包及
    手機，是他自己放在我的車上，忘記帶走等語，尚非不可採
    信。綜上，本件事證明確，被告犯行堪以認定，自應依法論
    科。
二、按以竊得之金融卡至自動提款機提款得逞，應論以刑法第33
    9條之2第1項之罪（最高法院90年度臺上字第3704號裁判要旨
    參照）。又意圖為自己不法之所有，竊取他人之行動電話，
    進而為盜打通信之行為，應成立電信法第56條第1項之罪，
    該罪係處罰詐得免繳電信通信費用之不法利益之規定，乃刑
    法詐欺得利罪之特別法，依特別法優於普通法之原則，自毋
    庸再論以刑法詐欺得利罪（最高法院88年度臺非字第43號判
    決要旨參照）。核被告犯罪事實一之行為，係犯刑法第320
    條第1項之竊盜罪。犯罪事實二之行為，係犯同法第346條第
    1項之恐嚇取財罪、第339條之2第1項之利用自動付款設備詐
    欺罪。（檢察官對被告犯罪事實二之行為，所犯法條欄漏未
    論述刑法第339條之2第1項之罪，尚有未洽，惟此業經原審
    當庭諭知罪名，並提示被告辯論，被告亦已認罪無誤，應予
    敘明。）犯罪事實三之行為，係犯電信法第56條第1項之盜
    用他人電信設備通信罪。犯罪事實四之行為，係犯刑法第33
    7條侵占離本人所持有之物罪。（公訴人認係犯刑法第320條
    第1項之竊盜罪，尚有未洽，惟竊盜罪與侵占罪同具有「意
    圖為自己不法之所有」之主觀犯意及侵害「他人之物」為犯
    罪客體之構成要件，有罪質上之共通性，基本社會事實同一
    ，自應予變更起訴法條，參照最高法院88年度台非字第350
    號判決）。又被告先後二次竊盜犯行，及先後多次盜用他人
    電信設備通信之犯行，均係時間緊接，分別觸犯犯罪構成要
    件相同之罪名，顯係基於概括犯意而為，應均依連續犯規定
    各論以一罪，並加重其刑。被告竊盜甲○○之自小客車（含
    金融卡）及竊盜丙○○○之行動電話之目的，分別在於恐嚇
    取財及盜用電信設備通信；其第一次盜用丙○○○之行動電
    話之目的，在於恐嚇取財；其以竊得甲○○之金融卡利用自
    動付款設備詐領現金，意在遂行其恐嚇取財之目的，此經被
    告於原審審理時供述其犯罪目的甚明。是被告上開所犯之竊
    盜罪、盜用電信設備通信罪、利用自動付款設備詐欺罪、恐
    嚇取財罪，彼此間有方法目的之牽連關係，應從一重論以恐
    嚇取財罪。（檢察官認被告所犯之竊盜罪與恐嚇取財罪，應
    予分論併罰，尚有未洽。）又其所犯恐嚇取財罪與侵占離本
    人所持有之物罪，犯意各別，罪名互異，應予分論併罰。
三、原審以被告事證明確，據以論罪科刑，固非無見，惟查：被
    告犯罪事實四之行為，係犯刑法第337條侵占離本人所持有
    之物罪，且與從一重處斷之所犯恐嚇取財罪，係數罪應予分
    論併罰之關係，已如上述，原判決認係犯刑法第320條第1項
    之竊盜罪，且認與所犯其他之罪為牽連犯關係，尚有未洽。
    。檢察官上訴意旨認被告恐嚇取財之犯行，係於94年3月25
    日領得贖金而既遂，而被告犯罪事實四之行為，係94年3月
    28日下午1時許，即無從與恐嚇取財部分牽連，為有理由，
    原判決自屬無可維持，應予撤銷改判。爰審酌被告犯後坦承
    犯行，且已與告訴人甲○○、被害人丙○○○達成民事損害
    賠償之和解，告訴人甲○○、被害人丙○○○均表明不再追
    究被告責任，有和解書在卷可稽，告訴人甲○○亦於原審審
    理中表示願意原諒被告，另告訴人乙○○部分，其於本院陳
    稱：警詢所述遺失之台南企銀大林分行提款卡已辦理止付等
    語，雖被告於原審時因無法與其聯繫上，致無法賠償告訴人
    乙○○所受之損害，惟乙○○所受之損害堪認極小，可認被
    告犯後已有悔意，態度良好。被告之犯罪動機係因找不到工
    作缺錢，而犯下本案犯行，惟其目前已有正當工作，固定收
    入，且其家中尚有妻小待養，若科以得易科罰金以上之刑，
    強令被告入監服刑，對被告個人及其家庭生計難免均生巨大
    之影響，對已步入社會正軌之被告而言，實有妨礙，及其他
    一切情狀，各量處如主文第二項所示刑，並諭知易科罰金及
    易服勞役之折算標準。
據上論斷，應依刑事訴訟法第369條第一項前段、第364條、第29
9條第一項前段、第300條，電信法第56條第1項，刑法第11條前
段、第56條、第320條第1項、第339條之2第1項、第346條第1項
、第337條、第55條、第41條第1項前段、第42條第2項，罰金罰
鍰提高標準條例第1條前段、第2條，判決如主文。
本案經檢察官徐松奎到庭執行職務。
中　　華　　民　　國　　94　　年　　11　　月　　4 　　日
                  刑事第三庭    審判長法　官  陳義仲
                                      法　官  楊子莊
                                      法　官  陳顯榮
以上正本證明與原本無異。
除侵占罪外，其餘如不服本判決，應於收受本判決後十日內向本
院提出上訴書狀。其未敘述上訴理由者並得於提起上訴後十日內
向本院補提理由書狀（均須按他造當事人之人數附繕本）「切勿
逕送上級法院」。
　　　　　　　　　　　　　　　　　　　書記官  陳嘉琍
中　　華　　民　　國　　94　　年　　11　　月　　7 　　日
附錄：本判決論罪科刑法條
刑法第320條第1項：
意圖為自己或第三人不法之所有，而竊取他人之動產者，為竊盜
罪，處五年以下有期徒刑、拘役或五百元以下罰金。
刑法第339條之2第1項：
意圖為自己或第三人不法之所有，以不正方法由自動付款設備取
得他人之物者，處三年以下有期徒刑、拘役或一萬元以下罰金。
刑法第346條第1項：
意圖為自己或第三人不法之所有，以恐嚇使人將本人或第三人之
物交付者，處六月以上五年以下有期徒刑，得併科一千元以下罰
金。
刑法第337條：
意圖為自己或第三人不法之所有，而侵占遺失物、漂流物或其他
離本人所持有之物者，處五百元以下罰金。
電信法第56條第1項：
意圖為自己或第三人不法之利益，以有線、無線或其他電磁方式
，盜接或盜用他人電信設備通信者，處五年以下有期徒刑，得併
科新台幣一百五十萬元以下罰金。
